【裁判字號】    98,上易,1316
【裁判日期】    980806
【裁判案由】    賭博等
【裁判全文】
臺灣高等法院刑事判決                98年度上易字第1316號
上  訴  人
即  被  告  乙○○
選任辯護人  李祖麟律師
上列上訴人因賭博等案件，不服臺灣板橋地方法院97年度易字第
3816號，中華民國98年3 月31日第一審判決（起訴案號：臺灣板
橋地方法院檢察署97年度偵字第18559 號、第26307 號），提起
上訴，本院判決如下：
    主  文
上訴駁回。
    事實及理由
一、本案經本院審理結果，認第一審以上訴人即被告乙○○係犯
    刑法第266 條第1 項前段之公眾得出入場所賭博罪及同法第
    268 條前、後段之意圖營利供給賭博場所及聚眾賭博罪，並
    依想像競合犯，從一重之意圖營利聚眾賭博罪處斷，判處有
    期徒刑7 月，並說明扣案如附表一所示之物，分屬被告乙○
    ○及其他共犯所有，均供犯本案所用或預備之物，依法均宣
    告沒收，經核其認事用法及量刑均無不當，應予維持，並引
    用第一審判決書記載之事實、證據及理由（如附件）。
二、被告上訴意旨略以：本件係以網際網路連線方式對賭，並無
    營利或聚眾情事；又伊基於與許富雄（已於民國97年3 月23
    日因車禍死亡）係同胞兄弟之情幫忙安裝電腦等設備，未介
    入賭博，難認係共同正犯；另扣案如附表一編號19至25、27
    至43之電腦主機、筆記型電腦、帳冊、電話機等物，均為當
    時同住之乃兄許富雄所有，而編號44之電腦主機為賴昶旭所
    有，原審不查，遽認係被告與許富雄共有，顯有疏失云云。
    惟按刑事法若干犯罪行為態樣，本質上原具有反覆、延續實
    行之特徵，立法時既予特別歸類，定為犯罪構成要件之行為
    要素，則行為人基於概括之犯意，在密切接近之一定時、地
    持續實行之複次行為，倘依社會通念，於客觀上認為符合一
    個反覆、延續性之行為觀念者，於刑法評價上，即應僅成立
    一罪。學理上所稱「集合犯」之職業性、營業性或收集性等
    具有重複特質之犯罪均屬之，例如經營、從事業務、收集、
    販賣、製造、散布等行為概念者是，此最高法院95年台上字
    第1079號判決意旨可供參照。本件被告等人前開犯行，自95
    年6 月間某日起至97年4 月10日為警查獲時止，均係共同反
    覆、延續實施，為集合犯，各論以一罪，又渠等所犯係基於
    一個意圖營利之集合犯意，同時提供賭博場所即自宅及另架
    設電腦、網路設備並安裝賭博軟體之各處民宅據點予聚集多
    數人上網連線下注，而參與賭博，乃以一集合行為觸犯數罪
    名，為想像競合犯，依法應從一情節較重之意圖營利聚眾賭
    博罪處斷。次按共同正犯之意思聯絡，原不以數人間直接發
    生者為限，即有間接之聯絡者，亦包括在內；又共同正犯之
    成立，祇須具有犯意聯絡與行為分擔，既不問犯罪動機起於
    何人，亦不必每一階段犯行均經參與，此最高法院77年台上
    字第2135號、34年上字第862 號刑事判例意旨可資參照，有
    學者引用前開2 判例意旨說明「相續共同正犯」之概念，意
    即部分共同正犯在其他共同正犯著手實行犯行之中途參與犯
    行者，如有承受其他共同正犯已為犯行之共同責任，復以加
    工而有助益之作用者，亦得成立共同正犯。查本件許富雄、
    「李素珍」及與賭博網站接洽合作之不詳姓名年籍成年男子
    ，於95年間某日，共同基於上揭賭博犯行之犯意聯絡，著手
    實行上揭犯行，嗣於其等犯行實行中途，被告乙○○與共犯
    劉錦堂、甲○○、莊之翔、林俊卿、何宗衛、陳國雄、蘇漢
    滄等陸續應許富雄之邀加入並承繼其他共犯之犯行基礎，復
    以自己犯行對之加工而予助益（被告於本院審理時供稱房子
    是我租的，電腦設備是我搬上去安裝的，除了安裝設備以外
    ，還負責送帳單等語），依前開說明，被告乙○○等8 人與
    許富雄、「李素珍」及與賭博網站接洽合作之不詳姓名年籍
    成年男子間，就前揭本案犯行，即有犯意聯絡及行為分擔，
    均為共同正犯。末按共同正犯因相互間利用他人之行為，以
    遂行其犯意之實現，本於責任共同之原則，有關沒收部分，
    對於共犯間供犯罪所用或預備之物，自均應為沒收之諭知。
    本件扣案如附表一編號19至25、27至44之電腦主機、筆記型
    電腦、帳冊、電話機等物，均屬被告乙○○與共犯許富雄所
    有，均供犯本案所用或預備之物，原審均依法諭知沒收，亦
    無不合。被告上訴依居住查扣處之江美伶警詢供述編號44之
    電腦主機為其夫賴昶旭所有，主張該電腦主機非被告乙○○
    與共犯許富雄所有，而未提出任何購買證明以實其說，尚難
    憑採。綜上所述，本件上訴為無理由，應予駁回。
三、據上論斷，應依刑事訴訟法第373 條、第368 條，判決如主
    文。
本案經檢察官田炳麟到庭執行職務。
中    華    民    國    98    年    8     月    6     日
                  刑事第十庭審判長法  官  楊炳禎
                                  法  官  李春地
                                  法  官  陳春秋
以上正本證明與原本無異。
不得上訴。
                                  書記官  李家敏
中    華    民    國    98    年    8     月    6     日
附錄：本案論罪科刑法條全文
刑法第266條
在公共場所或公眾得出入之場所賭博財物者，處1 千元以下罰金
。但以供人暫時娛樂之物為賭者，不在此限。
當場賭博之器具與在賭檯或兌換籌碼處之財物，不問屬於犯人與
否，沒收之。
刑法第268條
意圖營利，供給賭博場所或聚眾賭博者，處3 年以下有期徒刑，
得併科3 千元以下罰金。


司法院資訊處製作；財團法人民間司法改革基金會備份。
